最　高　行　政　法　院　裁　定
　　　　　　　　　　　　　　　　　　 96年度裁字第02246號
抗　告　人　甲○○
法定代理人　乙○○
上列抗告人因與相對人國立海山高級工業職業學校間有關教育事
務事件，對於中華民國95年12月18日臺北高等行政法院95年度訴
字第530號裁定提起抗告，本院裁定如下︰
　　主  文
抗告駁回。
抗告訴訟費用由抗告人負擔。
　　理  由
一、本件抗告人原為相對人綜合科1年級乙班學生，因93學年度
    上學期成績皆不及格，且缺席率已達三分之一休學門檻，而
    該校基於特殊教育零拒絕之精神，於民國（下同）94年2月
    18日召開關於抗告人學習狀況之個案會議，案經決議：「1
    、在校就讀時間不得少於3天，並得視其身心恢復情形增加
    在校上課時間。2、成績計算依時間比例分由榮總向日葵班
    與學校做學習評量，完成成績評定。3、出缺席考查依醫療
    體系對鄭生所規範之行為契約與校規規定辦理。」後因抗告
    人93學年度下學期之「社會適應」、「實用語文」及「商業
    禮儀」等科目成績分別為58分、55分、53分不及格，抗告人
    以94年2月18日之個案會議曾決議：「若抗告人下學期缺席
    率低於三分之一，下學期成績不及格者應全部給予及格，而
    上學期不及格之科目亦應比照下學期，一律給予及格並給予
    學分」，故向校方學生申訴評議委員會（下稱申評會）提出
    申訴。該校申評會於94年8月26日召開，案經決議：「不及
    格之3科目依該校成績考查辦法應給予補考，補考及格後始
    給予學分。且家長反應個別化教育不適合鄭生身心特性及需
    求，故協助鄭生輔導轉班。」抗告人同意轉班及補考，惟補
    考後仍不及格，乃提起訴願，請求撤銷相對人申評會94年8
    月26日決議及相對人應給抗告人93年下學期成績全部及格。
    經教育部94年12月8日台訴字第0940152107A號訴願決定不受
    理，遂提起行政訴訟，求為判決撤銷訴願決定及原處分（即
    相對人申評會94年8月26日決議）暨相對人應確實執行94年
    2月18日抗告人個案會議所達成「抗告人一年級下學期缺課
    率若低於三分之一，且下學期成績若及格則上學期比照及格
    」之約定（抗告人另訴請確認相對人違反特殊教育法暨行政
    疏失，導致抗告人93學年度下學期就商業禮儀、商店整理實
    務、生活教育、實用語文、社會適應等課程成績不及格無效
    及相對人應給付新臺幣1,000元之精神賠償金部分，業經撤
    回）。
二、原審以：按人民因中央或地方機關之違法行政處分，認為損
    害其權利或法律上之利益，經依訴願法提起訴願而不服其決
    定者，得向高等行政法院提起撤銷訴訟，行政訴訟法第4條
    第1項定有明文。此所謂行政處分，依訴願法第3條第1項及
    行政程序法第92條第1項規定，係指中央或地方行政機關就
    公法上具體事件所為之決定或其他公權力措施而對外直接發
    生法律效果之單方行政行為而言。公立學校係各級政府依法
    令設置實施教育之機構，在實施教育之範圍內，有錄取學生
    、確定學籍、獎懲學生、核發畢業或學位證書等權限，係屬
    由法律在特定範圍內授與行使公權力之教育機構，處理上述
    事項時具有與機關相當之地位，是各級公立學校依有關學籍
    規則或懲處規定，對學生所為退學或類此之處分行為，足以
    改變其學生身分及損害其受教育之機會，此種處分行為應為
    訴願法及行政訴訟法上之行政處分，並已對人民憲法上受教
    育之權利有重大影響。而人民因學生身分受學校之處分，得
    否提起行政爭訟，應就其處分內容分別論斷。如學生所受處
    分係為維持學校秩序、實現教育目的所必要，且未侵害其受
    教育之權利者，除循學校內部申訴途徑謀求救濟外，尚無許
    其提起行政爭訟之餘地。反之，如學生所受者為退學或類此
    之處分，則其受教育之權利既已受侵害，自應許其於用盡校
    內申訴途徑後，依法提起訴願及行政訴訟，業經司法院釋字
    第382號解釋理由書闡述綦詳。故學校對學生所為退學或類
    此足以改變其學生身分並損及其受教育機會之處分行為，始
    得認為屬於行政處分而對之提起行政爭訟；至於學校對學生
    所為其他措施，類如成績之評定或補考及輔導轉班之決議，
    皆未影響學生之身分或損及其受教育之權利者，即非屬行政
    處分，自不得提起行政訴訟。本件抗告人訴請撤銷訴願決定
    及原處分，與執行相對人94年2月18日決議讓抗告人及格之
    請求，乃係對相對人申評會94年8月26日海工編號94002號予
    抗告人不及格科目補考及協助其輔導轉班之決議；及教育部
    駁回抗告人請求撤銷該決議及應予抗告人93年下學期不及格
    科目及格之決定不服。姑不論抗告人所稱相對人於其94年2
    月18日針對抗告人個案會議曾為「抗告人一年級下學期缺課
    率若低於三分之一，且下學期成績若及格，則上學期比照及
    格」之決議，為相對人所否認，縱果有該決議，核抗告人起
    訴真意，無非要求相對人予其成績及格之決定，惟成績之評
    定乃教師之專業判斷，於本案又不涉及學生身分之變更；另
    相對人決議給予抗告人補考機會以及轉班之決定，亦係基於
    實現教育目的所為之考量，故此補考、轉班及給予及格成績
    之行為，既均非類退學處分般，足達改變抗告人學生身分之
    程度，而未侵害其受教育之權利，揆諸前揭說明，抗告人自
    不得提起訴願及行政訴訟，訴願決定自程序上決定不予受理
    ，洵無違誤。抗告人提起本件訴訟，其起訴不備實體判決要
    件，於法不合等由，而依行政訴訟法第107條第1項第10款之
    規定，裁定駁回抗告人之訴。
三、原裁定經核於法無違。抗告人猶執陳詞主張相對人違反特殊
    教育法有關規定，應予撤銷云云。惟查抗告人所訴相對人之
    措施，既非類似退學處分，足以改變抗告人學生身分之程度
    ，而未侵害其受教育之權利，尚非行政訴訟法所許救濟範圍
    ，業據原裁定論述甚詳，則相對人之各項措施是否妥適，即
    非行政法院所得審究，抗告人執此抗告，洵無可採，其抗告
    為無理由，應予駁回。
四、依行政訴訟法第104條、民事訴訟法第95條、第78條，裁定
    如主文。
中　　華　　民　　國　　96　　年　　9　　 月　　28　　日
                  第一庭審判長法  官　高　啟　燦
                              法  官  黃　璽　君
                              法  官　廖　宏　明
                              法  官　楊　惠　欽
                              法  官　林　樹　埔
以  上  正  本  證  明  與  原  本  無  異
中　　華　　民　　國　　96　　年　　9　　 月　　29　　日
　　　　　　　　　　　　　　　書記官　邱　彰　德
